臺灣高雄地方法院刑事判決　　　　　　　96年度訴字第1805號
公　訴　人　臺灣高雄地方法院檢察署檢察官
被　　　告　甲○○
　　　　　　　　　　　號3樓
　　　　　　　　　　（現另案於臺灣高雄看守所羈押中）
上列被告因毒品危害防制條例案件，經檢察官提起公訴（96年度
毒偵字第2843號、第3303號），本院認判決如下：
    主  文
本件免訴。
    理  由
一、公訴意旨略以：被告甲○○基於施用第一級毒品海洛因之犯
    意，於96年3 月1 日12時5 分許，在高雄縣路竹鄉竹滬村竹
    滬國小旁後側門，以將海洛因摻水稀釋後，讚用針筒注射之
    方式，施用第一級毒品海洛因1 次；又於96年3 月9 日19時
    許，在高雄市路○鄉○○路49號住處，以上揭方法，施用第
    一級毒品海洛因1 次。嗣於96年3 月1 日12時5 分許，在上
    址為警查獲，扣得夾鍊袋1 包、摻有液體之注射針筒1 支；
    另於96年3 月10日14時25分許，在高雄縣永安鄉○○路旁廢
    棄魚塭工寮內，為警查獲，先後經採集尿液送驗後，結果均
    呈海洛因代謝物嗎啡及甲基安非他命陽性反應（施用第二級
    毒品部分，另案起訴），始悉上情，因認被告涉犯毒品危害
    防制條例第10條第1 項之罪嫌等語。
二、按案件曾經判決確定者，應諭知免訴之判決，刑事訴訟法第
    302 條第1 款定有明文。又該項訴訟法上所謂一事不再理之
    原則，關於實質上一罪或裁判上一罪，均有其適用，有最高
    法院60年台非字第77號判例要旨足資參照。
三、次按刑事法若干犯罪行為態樣，本質上原具有反覆、延續實
    行之特徵，立法時既予特別歸類，定為犯罪構成要件之行為
    要素，則行為人基於概括之犯意，在密切接近之一定時、地
    持續實行之複次行為，倘依社會通念，於客觀上認為符合一
    個反覆、延續性之行為觀念者，於刑法評價上，即應僅成立
    一罪；學理上所稱「集合犯」之職業性、營業性或收集性等
    具有重複特質之犯罪均屬之。依毒品危害防制條例第2 條第
    1 項規定之「毒品」的定義，可知毒品因具有高度之成癮性
    及濫用性，即一方面因「耐藥性」影響，導致行為人必須逐
    漸增加施用劑量，方能達成相同效果；他方面則因「生理依
    賴性」及「心理依賴性」影響，導致行為人對毒品產生強烈
    渴求，終至不能根絕；由此可知，施用毒品之行為本身，顯
    然具有反覆性及延續性之特徵；準此，「施用毒品」即屬前
    揭「於立法已特別歸類具有重複特質」之犯罪，係屬集合犯
    之包括一罪。
四、經查：
(一)被告另被訴基於施用第一級毒品海洛因之犯意，於95年9 月
    22日起至96年4 月17日止，以每週均施用1 、2 次之頻率，
    在高雄縣路竹鄉○○路88巷18號居處，以海洛因摻水注射針
    筒注射之方式，施用第一級毒品海洛因多次，因認涉有違反
    毒品危害防制條例第10條第1 項施用第一級毒品罪嫌，業經
    本院於96年7 月6 日以96年度訴字第483 號判決判處有期徒
    刑1 年，上開判決分別於96年7 月18日、96年7 月17日送達
    予檢察官及被告，並於96年7 月30日（95年7 月28日、29日
    為假日）確定在案，有卷附本院96年度訴字第483 號判決1
    件、送達證書2 份可稽（見本院卷第58-61 頁、第62頁、第
    63頁）。
(二)又被告自95年9 月22日起即開始施用第一級毒品海洛因，迄
    96年4 月17日止，期間均未曾間斷之事實，業據被告於本院
    96年度訴字第483 號案審理供承在卷，其復供稱：我因為戒
    不掉海洛因的成癮性，所以我從95年9 月22日起至96年4 月
    17日止，每一星期固定施用1 、2 次毒品海洛因，沒有間斷
    ，雖然為警查獲過，仍持續施用等語（見本院96年度訴字第
    483 號卷第105 頁）。本件被告另於96年3 月1 日12時5 分
    許、96年3 月9 日19時許，將海洛因摻水置入注射針筒後注
    射施用等情，亦經被告於本院96年度訴字第1805號案件審理
    中供述至明（見本院卷第49頁），且被告於96年3 月1 日、
    96年3 月10日經採尿送驗結果，均呈嗎啡陽性反應乙情，亦
    有台灣檢驗科技股份有限公司96年3 月6 日編號KＺ00000000
    0000號、96年3 月13日編號KＺ000000000000號濫用藥物尿液
    檢驗報告各1 紙在卷足憑（見96年度毒偵字第2843號卷第9
    頁、高縣湖警偵移字第0960000506號卷第4 頁）。嗣被告再
    於96年4 月17日下午3 時25分許為警查獲，並採集其尿液送
    驗，亦確呈嗎啡陽性反應，有台灣檢驗科技股份有限公司96
    年5 月3 日報告編號KＺ000000000000號濫用藥物尿液檢驗報
    告可憑（見本院卷第69頁），亦可佐證被告供述其於從95年
    9 月22日起至96年4 月17日止，並未曾中斷其施用毒品犯行
    乙節，應與事實相符，並據本院96年度訴字第483 號判決認
    定在案，已如前述。是以足見本件被告因染有毒癮，故於「
    生理依賴性」及「心理依賴性」之影響下，自95年9 月22日
    起至96年4 月17日止，以每周施用1 、2 次之頻率，持續施
    用海洛因，未曾間斷，其於上開期間各次施用海洛因之犯行
    ，時、空密接，且所施用毒品之種類及方式亦均相同，顯見
    被告各次施用海洛因之行為，應係出於反覆、延續施用之單
    一行為決意，揆諸前揭說明，在行為概念上，自應依上述論
    以包括一罪之集合犯，較為合理，也較符合社會通念。故被
    告本件施用海洛因犯行，既與上述經本院判決確定之施用第
    一級毒品犯行間具有集合犯之實質上一罪關係，而為同一案
    件，則依審判不可分之原則，本案即應為上開確定判決效力
    所及，揆諸前開說明，爰不經言詞辯論，逕為諭知免訴之判
    決。
據上論斷，應依刑事訴訟法第302 條第1 款、第307 條，判決如
主文。
中　　華　　民　　國　　96　　年　　8 　　月　　16　　日
              刑事第八庭  審判長法  官  李政庭
                                法  官  王俊彥
                                法　官  李育信
以上正本證明與原本無異。
如不服本判決應於收受本判決後10日內向本院提出上訴書狀，並
應敘述具體理由，如未敘述上訴理由者，應於上訴期間屆滿後20
日內補提理由書狀於本院（均須按他造當事人之人數附繕本）「
切勿逕送上級法院」。
中　　華　　民　　國　　96　　年　　8 　　月　　16　　日
 　　　　　　　　　　　　　　　 書記官  廖佳玲
